【裁判字號】    97,易,165
【裁判日期】    971231
【裁判案由】    妨害自由等
【裁判全文】
臺灣花蓮地方法院刑事判決               97年度易字第165號
公  訴  人  臺灣花蓮地方法院檢察署檢察官
被      告  甲○○
                    號
上列被告因妨害自由等案件，經檢察官提起公訴（97年度偵字第
208號），本院判決如下：
    主  文
甲○○犯強制罪，累犯，處拘役伍拾日，如易科罰金，以新台幣
壹仟元折算壹日。
    事  實
一、甲○○曾因竊盜案件，經本院以 92年度易字第138號判處有
    期徒刑9月確定，於民國93年6月22日縮刑期滿執行完畢。又
    因犯竊盜罪，經本院以95年度花簡字第1113號判處有期徒刑
    3月，如易科罰金，以銀元300元即新臺幣1,000元折算1日確
    定，復因犯竊盜罪共8罪，經本院以96年度易字第3號判決應
    執行有期徒刑1年，前開9次竊盜案件，嗣經本院以96年度聲
    減字第163號減刑後應執行有期徒刑7月又15日，如易科罰金
    ，以銀元 300元即新臺幣1,000元折算1日確定，再因竊盜案
    件，經本院以97年度花簡字第516號判處有期徒刑3月，如易
    科罰金，以新臺幣 1,000元折算1日，減為有期徒刑1月又15
    日，如易科罰金，以新臺幣1,000元折算1日，更因竊盜案件
    ，經本院以97年度花簡字第684號判處有期徒刑3月，如易科
    罰金，以新臺幣 1,000元折算1日，減為有期徒刑1月又15日
    ，如易科罰金，以新臺幣1,000元折算1日，上開11件竊盜案
    件，甫經本院於 97年10月15日以97年度聲字第619號裁定應
    執行有期徒刑10月，如易科罰金，以銀元300元即新臺幣100
    0元折算1日，猶不知警惕，於 96年11月18日凌晨2時30分許
    ，擅自前往素昧平生之乙○○位於花蓮縣吉安鄉○○村○○
    街108號4樓住處門口，藉詞欲至屋內尋找其女友，試圖打開
    大門，乙○○發覺有異，即開大燈並大喊要找誰，甲○○非
    但不回應，明知屋內有人居住，竟基於以強暴方式，妨害人
    行使權利及致令他人物品不堪用之犯意，下樓至全民社區庭
    園內撿拾石頭 1顆（體積詳如卷附照片所示），即執持該石
    頭猛砸前開乙○○住處大門，致使大門變形，門鎖無法上鎖
    ，而不堪用，並使乙○○進退維谷，壓制其意思決定自由，
    且出於恐懼報警，妨害告訴人安寧居住、自由決定進出門戶
    之權利。
二、案經乙○○告訴花蓮縣警察局吉安分局報告臺灣花蓮地方法
    院檢察署檢察官偵查起訴。
    理  由
一、證據能力部分：按被告以外之人於審判外之言詞或書面陳述
    ，除法律有規定者外，不得作為證據；被告以外之人於偵查
    中向檢察官所為之陳述，除顯有不可信之情況者外，得為證
    據；又被告以外之人於檢察事務官、司法警察官或司法警察
    調查中所為之陳述，與審判中不符時，其先後之陳述具有較
    可信之特別情況，且為證明犯罪事實存否所必要者，得為證
    據；被告以外之人於審判外之陳述，雖不符刑事訴訟法第15
    9條之1至第159條之4之規定，而經當事人於審判程序同意作
    為證據，法院審酌該言詞陳述或書面陳述作成時之情況，認
    為適當者，亦得為證據，刑事訴訟法第 159條第1項、第159
    條之1、第159條之2、第159條之5第1項分別定有明文。本件
    公訴人所引用做為證據之告訴人乙○○於警詢及檢察官偵訊
    中之陳述，及照片 8幀，雖屬審判外之陳述，惟被告甲○○
    對於前開證據之證據能力，明確同意做為證據，本院審酌前
    開陳述作成時之情況及文書證據之狀況，核無違反任意性及
    證明力明顯過低之瑕疵，認適當作為證據，揆諸前開規定，
    均有證據能力。
二、上揭事實，業據被告於本院審理中坦承不諱，亦據告訴人於
    警詢、檢察官偵訊及本院準備期日中指訴綦詳，並有刑案現
    場測繪圖乙紙、現場及大門毀損情形照片共 8幀在卷可稽。
    被告雖曾陳稱其不知當時的思想為何，告訴人亦稱其覺得被
    告精神恍惚等語，惟經本院將被告送往行政院衛生署花蓮醫
    院鑑定被告行為當時，是否有因精神障礙或其他心智缺陷，
    致不能辨識其行為違法或欠缺依其辨識而行為之能力之情形
    ，或其行為時，是否有因上開原因，致其辨識行為違法或依
    其辨識而行為之能力，顯著降低之情形，經鑑定結果，認綜
    合被告所述過往病歷、精神狀態、鑑定會談以及各項心理測
    驗顯示，被告屬平均智能，判斷力、方向感、記憶力及身邊
    處理能力尚可，識字且口語表達亦尚可，但因飲酒、無業，
    無家庭支持度等因素，目前生活發展困難。腦傷測驗屬輕微
    器質性腦症程度，與長期飲酒關係很大，目前無精神異常問
    題，未達到精神耗弱等語，有該醫院 97年10月7日花醫歷字
    第0970006514號函及所附之精神鑑定報告書乙紙在卷可憑，
    從而被告行為時應未達到刑法第19條之程度。綜上所述，本
    件事證明確，被告犯行堪以認定，應依法論科。
三、按刑法第 304條之強暴、脅迫，祇以所用之強脅手段足以妨
    害他人行使權利，或足使他人行無義務之事為已足，並非以
    被害人之自由全受其壓制為必要，最高法院28年上字第3650
    號判例意旨可資參照；又按該罪名所指之構成要件行為，即
    強暴或脅迫行為，固然包括對物強暴脅迫之情形，然而不論
    是對人之直接強暴脅迫或是對物之間接強暴脅迫，強制行為
    之目的，都是為達成壓制他人意思自由之結果。本件被告擅
    自前往告訴人住處門口，經按門鈴確認屋內有人居住，卻以
    石頭猛砸上址大門，致使大門變形，門鎖無法上鎖，而致令
    不堪用，即對於物施以有形力，應屬強暴行為，並進而壓制
    屋內告訴人意思決定自由，致告訴人出於恐懼報警處理，妨
    害告訴人安寧居住、自由決定進出門戶之權利。核其所為，
    係犯刑法第304條第1項之強制罪及同法第 354條之致令他人
    物品不堪用罪。被告以一石頭砸門行為，觸犯構成要件不相
    同之罪名，為想像競合犯，應從一重之強制罪論處。又被告
    前因竊盜案件，經本院以92年度易字第138號判處有期徒刑9
    月確定，於 93年6月22日縮刑期滿執行完畢，有臺灣高等法
    院被告前案紀錄表乙紙在卷可按。其受有期徒刑之執行完畢
    ， 5年以後故意再犯有期徒刑以上之本罪，為累犯，應依刑
    法第 47條第1項加重其刑。爰審酌被告有如事實欄所載之前
    科，素行不良，與告訴人素昧平生，竟於半夜前往告訴人住
    處，持石頭猛砸告訴人大門，嚴重影響告訴人居住安寧，並
    出於恐懼，壓制其自由應門及出入門戶之權利，惡性非輕，
    兼衡其犯罪之動機、目的、手段、所生危害、尚未與告訴人
    達成和解，及犯罪後坦白承認尚知悔悟等一切情狀，量處如
    主文所示之刑，並諭知易科罰金之折算標準。末查，被告持
    以實施強制罪及致令他人之物不堪用罪所用之石頭 1顆，為
    其在全民社區庭園所撿拾，非為其所有，爰不為沒收之諭知
    ，附此敘明。
據上論斷，應依刑事訴訟法第299條第1項前段，刑法第 304條第
1項、第354條、第55條、第47條第1項、第41條第1項前段，刑法
施行法第1條之1第1項、第2項前段，判決如主文。
本案經檢察官羅美秀到庭執行職務。
中    華    民    國    97    年    12    月    31    日
                          刑事第四庭  法  官  張宏節
以上正本證明與原本無異。
如不服本判決應於收受送達後10日內向本院提出上訴書狀，並應
敘述具體理由。其未敘述上訴理由者，應於上訴期間屆滿後20日
內向本院補提理由書 (均須按他造當事人之人數附繕本) 「切勿
逕送上級法院」。告訴人或被害人如對於本判決不服者，應具備
理由請求檢察官上訴，其上訴期間之計算係以檢察官收受判決正
本之日期為準。
中    華    民    國    97    年    12    月    31    日
                                      書記官
附錄本案論罪科刑法條全文
刑法第304條第1項
(強制罪)
以強暴、脅迫使人行無義務之事或妨害人行使權利者，處 3年以
下有期徒刑、拘役或300元以下罰金。


司法院資訊處製作；財團法人民間司法改革基金會備份。
